【裁判字號】    99,事聲,81
【裁判日期】    991125
【裁判案由】    聲明異議
【裁判全文】
臺灣臺南地方法院民事裁定              99年度事聲字第81號
異  議  人  李其昀
相  對  人  張瑞華
            張瑞香
上列當事人間因請求返還擔保金事件，異議人對於中華民國99年
10月7日本院民事執行處司法事務官所為99年度司聲字第734號裁
定聲明異議，本院裁定如下：
    主  文
異議駁回。
異議程序費用由異議人負擔。
    理  由
一、按民事訴訟法第240條之4第1項至第3項分別規定：「當事人
    對於司法事務官處理事件所為之終局處分，得於處分送達後
    0日之不變期間內，以書狀向司法事務官提出異議。」、「
    司法事務官認前項異議有理由時，應另為適當之處分；認異
    議為無理由者，應送請法院裁定之。」、「法院認第1項之
    異議為有理由時，應為適當之裁定；認異議為無理由者，應
    以裁定駁回之。」經查，本院99年度司聲字第734號之准予
    返還擔保金事件，係由本院司法事務官於民國99年10月7日
    所為之處分，並於99年10月13日送達異議人，此有該處分之
    裁定及送達證書各1份在卷可佐，異議人並於99年10月25日
    聲明異議（23、24日係假日），亦有異議人之聲明異議狀在
    卷可憑，並由司法事務官認其異議無理由而送請本院裁定，
    經核與上開條文規定及意旨相符，先予敘明。
二、聲明異議意旨略以：本院以99年司聲字第734號民事裁定對
    於本院98年度存字第1472號提存事件相對人所提存之擔保金
    新臺幣（下同）100萬元准予返還，惟異議人所提與假扣押
    同一原因事實之本案訴訟（即請求給付違約損害金事件），
    雖經本院以98年度訴字第783號民事判決確定，然異議人對
    於該案已另提起再審之訴，故該案尚無定論。為此提出異議
    ，請求廢棄原裁定，暫緩返還擔保金等語。
三、按訴訟終結後，供擔保人證明已定20日以上之期間，催告受
    擔保利益人行使權利而不行使者，法院應依供擔保人之聲請
    ，以裁定命返還其提存物，民事訴訟法第104條第1項第3款
    前段定有明文。前開規定，於其他依法令供訴訟上之擔保者
    準用之，並為同法第106條所明定。次按所謂「訴訟終結」
    係指依假扣押所保全之請求提起之本案訴訟已經確定或和解
    等情形而言。依此規定聲請返還提存物或保證書者，係以供
    擔保人於訴訟終結後，已定20日以上之期間，催告受擔保利
    益人行使權利，以及受擔保利益人受催告後，未於催告所定
    期間內行使權利為要件。訴訟終結後定20日以上期間之催告
    ，既屬法定要件之一，則催告必須在訴訟終結之後，否則不
    生催告之效力。不能謂訴訟終結前之催告，自屬合法（最高
    法院92年度台抗第19號、87年度台抗字第454號民事裁定意
    旨參照）。又民事訴訟法第104條第1項第2款（92年2月7日
    修法後變更為同條項第3款）所謂受擔保利益人行使其權利
    ，應指行使因供擔保人惹起訴訟行為所生之損害賠償請求權
    而言；且所謂「受擔保利益人行使權利」，係指向法院起訴
    或為與起訴相同效果之訴訟行為。而法院定擔保金額而為准
    許假扣押之裁定者，該項擔保乃為保障受擔保利益人可能因
    不當假扣押受有損害而設；換言之，係備供受擔保利益人因
    假扣押所受損害之賠償。是以，民事訴訟法第104條第1項第
    2款（92年2月7日修法後變更為同條項第3款）所稱之「受擔
    保利益人行使權利」，乃指行使其因不當假扣押所受損害之
    賠償請求權而言。本件抗告人係就原確定判決提起再審之訴
    ，非對其因相對人不當之假扣押所受之損害起訴請求賠償，
    自與該條所定供擔保利益人行使權利之要件不合（臺灣高等
    法院89年度抗字第4013號裁定參照）。
四、經查：
  (一)異議人即債權人李其昀與相對人即債務人張瑞華、張瑞香間
    因請求給付違約損害金事件，異議人聲請對於相對人之財產
    為假扣押，經本院於98年4月30日以98年度裁全字第1476號
    裁定准許異議人以333,000元為相對人供擔保後，得對於相
    對人之財產於100萬元範圍內予以假扣押，相對人如為異議
    人供擔保金100萬元後，得免為或撤銷假扣押，而異議人提
    供擔保333,000元後向本院聲請假扣押，經本院以98年度司
    執全字第8號假扣押相對人之財產在案，嗣相對人張瑞華亦
    以本院98年度存字第1472號供擔保100萬元後免為假扣押等
    情，業據本院依職權調取上開卷綜核閱屬實，堪信為真實。
  (二)次查，異議人曾提供擔保333,000元後向本院聲請假扣押相
    對人之財產，已如前述，而異議人於98年6月22日向本院提
    起與假扣押同一原因事實之本案訴訟，並請求相對人應給付
    違約損害賠償2,000,000元及自98年2月7日起至清償日止，
    按年息百分之5計算之利息，嗣該本案訴訟經本院於98年12
    月16日以98年度訴字第783號民事判決駁回異議人之請求後
    ，異議人不服提起上訴，惟其於臺灣高等法院臺南分院以99
    年度上字第40號審理中因撤回上訴而確定在案，亦據本院依
    職權調取上開案件卷宗核閱無訛。是揆諸前揭說明，異議人
    依假扣押所保全之請求提起之本案訴訟（即兩造間請求給付
    違約損害金事件），業經異議人撤回上訴而確定，已符合民
    事訴訟法第104條第1項第3款前段所定之「訴訟終結」之情
    形。又相對人於本案訴訟終結後之99年6月4日以存證信函催
    告受擔保利益人即異議人於文到20日之期間內行使權利而未
    行使權利等情，業據相對人提出臺灣高雄地方法院郵局第10
    76、1077號存證信函及掛號郵件收執，並有本院民事紀錄科
    查詢表1份附卷可稽，則相對人張瑞華聲請返還擔保金，於
    法並無不合，應予准許（相對人張瑞香因非本院98年度存字
    第1472號提存事件之提存人，已經司法事務官駁回其返還擔
    保金之聲請）。
  (三)至異議人雖謂其已就上開請求給付違約損害金事件提起再審
    ，惟再審之訴乃係當事人對於已經確定之終局判決聲明不服
    之救濟途徑，非有阻斷確定判決之效力，因此兩造間就請求
    給付違約損害金之本案訴訟既經判決確定在案，則於該確定
    判決經再審推翻前，自無礙於異議人請求給付違約損害金事
    件業經判決確定之事實。此外，法院定擔保金額而為准許假
    扣押之裁定者，該項擔保乃為保障受擔保利益人可能因不當
    假扣押受有損害而設；換言之，係備供受擔保利益人因假扣
    押所受損害之賠償。因此，民事訴訟法第104條第1項第第3
    款所稱之「受擔保利益人行使權利」，乃指行使其因不當假
    扣押所受損害之賠償請求權而言。本件異議人係就原確定判
    決提起再審之訴，非對其因相對人不當之假扣押所受之損害
    起訴請求賠償，揆諸前揭說明，亦與該條所定供擔保利益人
    行使權利之要件不合。
五、從而，本院民事執行處司法事務官裁定准許相對人張瑞華返
    還擔保金之聲請，經核認事用法，並無不合。異議人猶執前
    詞指摘原裁定不當，求予廢棄，為無理由，應予駁回。又相
    對人張瑞華返還擔保金之聲請既經司法事務官裁定駁回，則
    異議人復以其為相對人聲明異議，即無必要，應併予駁回。
六、爰依民事訴訟法第240條之4第3項後段、第95條、第78條，
    裁定如主文。
中    華    民    國    99    年    11    月    25    日
                    民事第三庭   法  官  洪碧雀
以上正本係照原本作成。
如不服本裁定應於送達後10日內向本院提出抗告狀，並繳納抗告
費新臺幣1,000元。
中    華    民    國    99    年    11    月    25    日
                                 書記官  黃稜鈞

司法院資訊處製作；財團法人民間司法改革基金會備份。
